最  高  行  政  法  院  判  決
109年度年上字第125號
上  訴  人  張瑞香                                  
            馬武靖                                      
            魏毓章                                    
            洪淑芬                                     
            蘇美珠                                      
            張玲如                                     
            黃淑珍                                      
            張瑪麗                                      
            林朝明                                     
            俞德賢                                      
            郭慧善                                   
共      同
訴訟代理人  吳晉賢  律師
被 上訴 人  銓敘部                                  
代  表  人  周志宏              
訴訟代理人  陳韻竹（兼送達代收人）
上列當事人間公務人員退休資遣撫卹法事件，上訴人對於中華民
國109年4月30日高雄高等行政法院108年度年訴字第160號判決，
提起上訴，本院判決如下：
　　主  文
上訴駁回。
上訴審訴訟費用由上訴人負擔。
　　理  由
一、本件被上訴人之代表人已於民國109年9月1日變更為周志宏
    ，茲經其具狀聲明承受訴訟，核無不合，應予准許。
二、上訴人均為退休公務人員，於107年6月30日前分別經被上訴
    人依廢止前之公務人員退休法（下稱舊法）審定退休在案，
    嗣被上訴人依107年7月1日施行之公務人員退休資遣撫卹法
    （下稱新法）第34條、第36條、第37條及第39條規定，重新
    審定上訴人等每月退休所得，並以如原判決附表2所示函文
    及所附退休（職）所得重新計算附表（下合稱原處分）通知
    上訴人，上訴人不服，分別提起復審，經原判決附表2所示
    之復審決定駁回。上訴人仍不服，提起行政訴訟，聲明（一
    ）復審決定及原處分均撤銷；（二）被上訴人應分別給付上
    訴人如其起訴狀附表2所示之金額（退休差額）；（三）被
    上訴人應作成准予依舊法審定退休給與之行政處分。經原判
    決駁回，上訴人遂提起本件上訴。
三、上訴人起訴主張及被上訴人在原審答辯及聲明，均引用原判
    決所載。
四、原判決不經言詞辯論，而駁回上訴人在原審之訴，其理由略
    以：
㈠、查立法委員林德福、李鴻鈞、高金素梅等38人因行使職權，
    認新法第4條第4款至第6款、第7條第2項、第18條第2款、第
    3款、第36條至第38條、第39條第1項、第2項、第77條第1項
    第3款規定，提高退撫基金共同撥繳費用之基準、變更公務
    人員退撫給與之條件與計算基準、降低退休所得替代率、削
    減公務人員保險養老給付、優惠存款利息、限制再任私立學
    校職務停止領受月退休金權利等，違反法律不溯及既往原則
    、信賴保護原則及比例原則，侵害受規範對象受憲法保障之
    財產權、生存權、服公職權、工作權及平等權，聲請解釋。
    案經司法院於108年8月23日作成釋字第782號解釋（下稱釋
    字第782號解釋），關於新法第36條、第37條、第38條及第3
    9條第1項規定部分，認無涉法律不溯及既往原則，且與信賴
    保護原則、比例原則並無違背，並於解釋理由中說明其理由
    。
㈡、新法第34條第3項規定於新法施行後，原依舊法審定並領取月
    補償者，於新法公布施行後，應以其核定退休年資、等級，
    按退休時同等級現職人員本（年功）俸（薪）額，依舊法第
    30條第2項規定，計算其應領之一次補償金，予以一次結算
    ，當係新法第34條第1項，就退休公務人員因兼具退撫新制
    實施前、後年資，得依舊法第30條第2項及第3項規定核發補
    償金者，限於新法公布施行之日起1年內退休生效者，有其
    適用，而為之配合規定。核該規定，對於原依舊法審定並領
    取月補償者，所生財產權之影響甚小，揆諸釋字第782號解
    釋意旨，被上訴人對新法施行前已辦理退休，並經主管機關
    依舊法審定確定之退休公務員，適用新法第34條第3項規定
    ，重為退休給付之審定，除無違反法律不溯及既往原則外，
    亦難認與比例原則及信賴保護原則相違背。
㈢、上訴人另主張依新法第3條規定可知，其不受新法拘束云云，
    惟按新法第3條第1項係明定該法適用對象；第2項則係指新
    法所應適用之公務人員，其退休、資遣或撫卹時，必須具有
    「現職」公務人員之資格為必要，例外於依新法第25條或第
    51條規定辦理退休或撫卹者，得不具現職身分。從而新法第
    3條第2項並非謂該法僅適用於現職公務人員。而上訴人俱為
    退休時符合現職之公務人員，屬舊法第2條規定所指公務人
    員，並依舊法規定退休；又新法第34條、第36條、第37條及
    第39條條文，係針對新法施行前已辦理退休生效之公務人員
    ，於新法施行後其每月退休所得應重新計算之規定，並非規
    範已退休人員重新辦理退休之事項，自無其已無現職身分而
    衍生不適用新法之問題。從而，被上訴人自得依據新法第65
    條第2項對上訴人之每月退休所得分別作成重新審定之行政
    處分，故上訴人上開主張應屬對法令之誤解，併予敘明。
㈣、新法第36條、第37條、第38條及第39條第1項規定，除無涉法
    律不溯及既往原則之適用外，與比例原則，法治國之法安定
    性原則及信賴保護原則，均無違背，業經大法官作成釋字第
    782號解釋，原審為案件審理適用法律時，應受該解釋見解
    之拘束。另新法第34條第3項規定，依前開說明，亦無因違
    憲而不能適用情形。是被上訴人於新法施行後，依新法第34
    條第3項、第36條、第37條、第38條及第39條第1項規定，重
    新審定後，對上訴人分別作成原處分，即難認與法不合。上
    訴人依行政訴訟法第7條、第8條一併請求被上訴人給付如聲
    明第2項所示之金額，然因其請求權之存在，係以提起之撤
    銷訴訟有理由作為前提，上訴人提起之撤銷訴訟既顯然不能
    獲得勝訴，則其依行政訴訟法第7條、第8條一併請求被上訴
    人給付部分，自無勝訴之可能，而同屬依其所訴事實，在法
    律上顯無理由者。上訴人於訴之聲明第1項既已請求撤銷原
    處分以及復審決定，則該原處分與復審決定如遭撤銷，上訴
    人於107年7月1日前依舊法審定之退休給與處分，即回復效
    力，被上訴人並無重複作成依舊法審定之退休給付處分之必
    要，是上訴人訴之聲明第3項再請求被上訴人作成依舊法審
    定之退休給與處分云云，並無訴訟實益，欠缺權利保護必要
    ，亦不應准許。爰不經言詞辯論，均逕以判決駁回等詞，茲
    為其論據。　　　　
五、本院經核原判決駁回上訴人在原審之訴，並無違誤，茲就上
    訴理由再予論述如下：
㈠、憲法第78條規定：「司法院解釋憲法，並有統一解釋法律及
    命令之權。」第173條規定：「憲法之解釋，由司法院為之
    。」第171條第2項規定：「法律與憲法有無牴觸發生疑義時
    ，由司法院解釋之。」第79條第2項規定：「司法院設大法
    官若干人，掌理本憲法第78條規定事項……」是解釋法律牴觸
    憲法而宣告其為無效，乃專屬司法院大法官之職掌。司法院
    依上開規定所為之解釋，有拘束全國各機關及人民之效力，
    各機關處理有關事項，應依解釋意旨為之，違背解釋之判例
    ，當然失其效力，亦經司法院釋字第185號解釋宣示在案。
    上開解釋所稱之全國各機關，當然包含法院在內。次按法官
    依據法律獨立審判，憲法第80條定有明文，故依法公布施行
    之法律，法官應以其為審判之依據，不得認定法律為違憲而
    逕行拒絕適用；又該法律如經司法院作成解釋宣告未違憲，
    依前段之說明，法院亦自應受其拘束，於審理個案時，依解
    釋意旨為之。
㈡、經查，上訴人均為退休公務人員，於107年7月1日前分經被上
    訴人依舊法核定退休生效。嗣新法於106年8月9日經總統令
    公布並訂自107年7月1日施行，被上訴人爰以原處分分別重
    新計算上訴人退休所得，為原判決依法確定之事實。依上訴
    人於原審起訴時對於原處分所為事實之認定及係適用新法之
    結果本身均不爭執，所爭執者僅係據以作成原處分之新法是
    否違反信賴保護原則、不溯及既往原則、比例原則及平等原
    則，而有違憲之問題。然原審已論明：司法院於108年8月23
    日作成釋字第782號解釋，關於新法第36條、第37條、第38
    條及第39條第1項規定部分，認無涉法律不溯及既往原則，
    且與信賴保護原則、比例原則並無違背，原審為案件審理適
    用法律時，應受該解釋見解之拘束。新法第34條第3項規定
    ，除無違反法律不溯及既往原則外，亦難認與比例原則及信
    賴保護原則相違背等語綦詳。是原審以上訴人之訴顯無理由
    予以駁回，經核於法並無不合。上訴意旨主張國家給予適當
    之退休給與，乃憲法上之義務，而非「恩給」，原判決僅就
    字面予以詮釋，採寬鬆審查標準，認本件符合比例原則且無
    違信賴保護原則、法律不溯及既往原則及憲法第15條人民財
    產權保障規定，顯有判決不適用法規或適用不當之違法云云
    ，要非可取。
㈢、按釋字第782號解釋已指明退休人員經審定後之月退休金，係
    建構於繼續性法律關係；調降退休所得係政府為確保退撫制
    度永續發展，保障退休人員老年經濟生活安全，經檢討原有
    退休制度不合宜之處，期以達成退撫基金用盡年限由原120
    年延後至139年之現階段改革效益，解決急迫財務危機（理
    由書第118段），而新法調降原月退休所得，使其不得超過
    依替代率上限計算之金額等相關規定，無涉法律不溯及既往
    原則，且與信賴保護原則、比例原則尚無違背（理由書第83
    段至第116段）。新法第37條第5項且明文規定：「本法公布
    施行前退休生效者，應按本法公布施行時之待遇標準，依前
    4項規定重新計算每月退休所得……」是被上訴人依此規定作
    成原處分，就新法施行後之每月退休所得重新計算，並非廢
    止原核准退休之審定，亦非廢止所計算於舊法時期之每月退
    休所得審定，顯無行政程序法關於廢止行政處分乃至補償規
    定之適用。原判決未論駁及此，理由雖有疏漏，惟不影響上
    訴人在原審之訴應予駁回之結果，是上訴意旨指摘被上訴人
    依新法規定，廢止前核定之退撫給與內容，另作成原處分，
    致上訴人因信賴前退休核定函而遭受財產上之損失，自應給
    予合理之補償，原判決未就上訴人提出此重要攻擊防禦方法
    加以審查，係有判決不備理由之違法云云，仍無足採為有利
    上訴人之認定。
㈣、綜上所述，原判決駁回上訴人在原審之訴，並無違誤。上訴
    論旨，仍執前詞，指摘原判決違背法令，求予廢棄，為無理
    由，應予駁回。
六、據上論結，本件上訴為無理由。依行政訴訟法第255條第1項
    、第98條第1項前段、第104條、民事訴訟法第85條第1項前
    段，判決如主文。　
中　　華　　民　　國　　111 　年　　3 　　月　　7 　　日
                    最高行政法院第三庭
                        審判長法官  帥　嘉　寶　
                              法官　鄭　小　康
                              法官　李　玉　卿
                              法官　洪  慕  芳
                              法官　林　玫　君

以  上  正  本  證  明  與  原  本  無  異
中　　華　　民　　國　　111 　年　　3 　　月　　7 　　日
　　　　　　　　　　　　　　　書記官　邱  鈺  萍